臺灣高雄地方法院刑事判決　　　　　　　 96年度訴字第746號
公　訴　人　臺灣高雄地方法院檢察署檢察官
被　　　告　乙○○
指定辯護人　本院公設辯護人陳信凱
上列被告因偽造有價證券案件，經檢察官提起公訴（96年度偵緝
字第60號），本院判決如下：
    主  文
乙○○意圖供行使之用，而偽造有價證券，處有期徒刑貳年。緩
刑伍年，並應向台灣高雄地方法院檢察署指定之公益團體、地方
自治團體或社區提供貳佰肆拾小時之義務勞務，緩刑期內付保護
管束。偽造之本票（票號：361101、發票日：94年7 月8 日）壹
張沒收。
    事  實
一、黃秋美因個人經濟狀況不佳、需款孔急，竟基於意圖供行使
    而偽造有價證券之犯意，於民國94年7 月8 日某時許，先在
    不詳地點，逕自偽簽「甲○○」之署名於票號361101、發票
    日為94年7 月8 日、票面金額3 萬元之本票上（以下稱前開
    本票），並於該紙本票正面按捺指印4 枚，藉以表示甲○○
    係前開本票發票人之意，進而以此方式偽造前開本票，旋於
    同日再將該紙本票交予其雇主賀李秀蘭收執作為借款擔保，
    賀李秀蘭始同意借款並交付3 萬元予黃秋美收受。嗣因黃秋
    美屆期猶未能依約清償前開借款，賀李秀蘭遂持前開本票向
    甲○○追索票款，始循線查悉上情。
二、案經甲○○訴請台灣高雄地方法院檢察署檢察官偵查起訴。
    理  由
壹、關於本件證據能力之意見：
    按依法院組織法第66條之3 規定：「檢察事務官受檢察官之
    指揮，處理下列事務：一實施搜索、扣押、勘驗或執行拘提
    。二詢問告訴人、告發人、被告、證人或鑑定人。三襄助檢
    察官執行其他第60條所定之職權。檢察事務官處理前項前二
    款事務，視為刑事訴訟法第230 條第1 項之司法警察官」，
    另針對被告以外之人由司法警察（官）所為之詢問（即警詢
    ），刑事訴訟法第196 條之1 第1 項雖規定：「司法警察官
    或司法警察因調查犯罪嫌疑人犯罪情形及蒐集證據之必要，
    得使用通知書通知證人到場詢問」，然依同條第2 項規定，
    刑事訴訟法第186 條至189 條有關證人具結之規範並未在準
    用之列。綜此觀之，被告以外之人接受檢察事務官之詢問，
    依法自不受刑事訴訟法第158 條之3 應命證人具結規定之限
    制。查證人甲○○、賀李秀蘭前於偵查中業經台灣高雄地方
    法院檢察署檢察事務官依法傳喚，詢問過程中未有任何強暴
    、脅迫或以其他不正方法取供之情事，是以渠等在檢察事務
    官面前陳述之訊問筆錄依法雖屬傳聞證據，原不具證據能力
    ，然審諸檢察官、被告暨其辯護人等均明知該等陳述有刑事
    訴訟法第159 條第1 項不得為證據之情況，猶未於審判程序
    中聲明異議，本院復審酌該等言詞陳述作成時之外部情況並
    無不當，自具有特別可信性。又衡諸本件倘欲證明被告前揭
    犯行，實有引用該等證人供述之必要性。揆諸前揭說明，本
    院自得逕以證人甲○○、賀李秀蘭2 人前揭陳述採為認定事
    實之依據。
貳、實體部分：
  一、前揭犯罪事實，業經證人甲○○、賀李秀蘭分別於偵查中
      證述屬實，並有卷附偽造前開本票影本及切結書各1 件在
      卷可稽，復據被告於本院審理中坦認上情不諱，足徵被告
      之自白核與事實相符，堪予採信。按刑法第201 條所謂有
      價證券並不以流通買賣為必要條件，苟證券上權利之發生
      移轉或行使，有其一以證券之占有為要件時，均屬有價證
      券之範圍。是以本票之到期日，依票據法第120 條第1 項
      第8 款規定，雖為絕對必要記載之事項，其上未載有到期
      日者，固無票據法上關於本票規定之適用，然該本票係以
      證券之形式作成，且執票人行使該票據所載之權利與其占
      有票據，有不可分離之關係，揆諸前開說明，仍不失其為
      刑法上之有價證券。查本件被告乃於前開本票正面所示發
      票人欄填載甲○○之姓名，是其於偽簽上開甲○○署名及
      按捺指印之際，主觀上顯係以甲○○作為發票人之意、進
      而偽造前開本票並持向賀李秀蘭行使，從而被告偽造前開
      本票並持之行使之事實，至堪認定。綜前所述，本件事證
      明確，被告前揭犯行洵堪認定，應依法論科。
  二、本案相關之法律比較適用：
      行為後法律有變更者，適用行為時之法律。但行為後之法
      律有利於行為人者，適用最有利於行為人之法律，刑法第
      2 條第1 項定有明文。查被告於前開行為後，刑法第33條
      、第51條、第55條及第74條業經總統於94年2 月2 日修正
      公布，並依刑法施行法第10條之1 規定自95年7 月1 日施
      行。另於95年6 月14日公布刑法施行法第1 條之1 ，除變
      更刑法分則編所定罰金之貨幣單位為新臺幣外，並分別提
      高罰金數額為3 倍或30倍。職是，本件自應就被告行為前
      、後相關法律有修正者，依前揭規定加以比較適用。茲說
      明如下：
    (一)修正前刑法第201 條第1 項偽造有價證券罪原規定法定刑
      為「3 年以上10年以下有期徒刑，得併科3 千元以下罰金
      」，且依修正前刑法第33條第5 款規定罰金數額應為1 元
      以上；然依刑法施行法第1 條之1 規定，修正後該罪法定
      刑度應為「3 年以上10年以下有期徒刑，得併科新臺幣9
      萬元以下罰金」，而修正後刑法第33條第5 款提高罰金數
      額為新臺幣1 千元以上，並以百元計算之。是以該罪修正
      後關於有期徒刑、拘役等自由刑雖未加以變更，惟就罰金
      數額下限則予以提高，故修正後之法律效果對行為人而言
      較屬不利，然本件既未宣告罰金刑，對被告即無有利或不
      利之情形，當無適用上開規定比較之餘地，自應依一般法
      律適用原則，適用現行、有效之裁判時法即修正後刑法第
      201 條第1 項規定作為論罪之基礎，方屬適法。
    (二)又修正前刑法第74條第1 項第1 款原規定受2 年以下有期
      徒刑、拘役或罰金之宣告，且未曾受有期徒刑以上刑之宣
      告者，得宣告緩刑，且依修正前刑法第93條第1 項規定，
      緩刑期間內得付保護管束，另於同法第75條規定僅須於緩
      刑期間內更故意犯罪、或緩刑前故意犯罪，而在緩刑其內
      受有期徒刑以上之宣告者，即可撤銷緩刑。修正後刑法第
      74條除維持前述宣告刑之限制外，另改以「未曾因故意犯
      罪受有期徒刑以上刑之宣告者」即可宣告緩刑，並增列同
      條第2 項規定法院得課予被告一定之負擔，惟同法第75條
      則規定須行為人於「緩刑期內因故意犯他罪，而在緩刑期
      內受不得易科罰金之有期徒刑以上刑之宣告確定」或「緩
      刑前因故意犯他罪，而在緩刑期內受不得易科罰金之有期
      徒刑以上刑之宣告確定」，方得撤銷緩刑，且須於於判決
      確定後6 月以內始可為之。綜此以觀，修正後刑法針對緩
      刑雖增列法院得課予被告一定義務之負擔，然此舉乃係協
      助被告於緩刑期間內徹底糾正其犯行，藉以貫徹緩刑宣告
      之目的，此外更同時放寬宣告緩刑之要件，且限制撤銷緩
      刑之要件，避免因社會非難程度較輕之過失犯、及惡性輕
      微或偶發性犯罪之行為人因此喪失改過自新之機會。準此
      ，茲就修正前、後刑法關於緩刑之相關規定加以合併比較
      ，本院乃認應以修正後刑法關於緩刑之規定較有利於被告
      （最高法院95年第8 次刑事庭會議結論亦採同一見解），
      故應依刑法第2 條第1 項但書，適用裁判時、即修正後刑
      法緩刑相關規定作為應否宣告緩刑之依據。
  三、核被告黃秋美所為，係犯刑法第201 條第1 項意圖供行使
      之用而偽造有價證券罪。被告偽造有價證券後持以行使，
      其行使偽造有價證券之低度行為應為偽造有價證券之高度
      行為所吸收；又被告於前開本票正面偽簽「甲○○」署名
      及按捺指印之行為，時間、地點均屬密切接近，客觀上足
      認係單一行為之多次舉動，且被告主觀上所認識者亦應屬
      基於單一犯意所為之接續舉動，接續侵害同一法益，應包
      括於一行為予以評價，且此舉亦屬偽造有價證券之部分行
      為，均不另論罪。另查，被告雖未能事前徵詢甲○○之同
      意，逕自冒簽甲○○姓名並按捺指印於前開本票之上，惟
      參以其偽造之本票數量僅只1 張，且票面金額非鉅，對於
      甲○○之票據信用及社會金融秩序所生危害程度非鉅，實
      屬情輕法重，揆其犯罪情狀客觀上顯有堪予憫恕之處，本
      院如逕以宣告最低度之刑罰，猶嫌過重，當依刑法第59條
      規定減輕其刑。爰審酌被告犯罪之動機、目的與手段，且
      參諸其犯罪所得利益非鉅，並兼衡被告之品性、生活狀況
      、智識程度、且犯罪後尚知坦認全部犯行，態度良好、頗
      見悔意等一切情狀，酌情量處如主文所示之刑，以資懲儆
      。另查，被告前未曾受有期徒刑以上刑之宣告，有臺灣高
      等法院被告前案紀錄表1 件在卷可稽，茲念其僅因一時失
      慮以致誤罹刑章，事後更已坦承犯行，深具悔意，諒以經
      此起訴、審判程序，理當知所警惕，信無再犯之虞，遂認
      前開所宣告之刑以暫不執行為適當，併依刑法第74條第1
      項第1 款規諭知緩刑5 年。然審酌被告前揭所為乃擅自破
      壞他人票據信用，雖未造成具體損失，然為促使其日後得
      以遵守法治之觀念，本院乃認除前開緩刑宣告外，另有賦
      予被告一定負擔之必要，遂併予諭知被告應向台灣高雄地
      方法院檢察署指定之公益團體、地方自治團體或社區提供
      240 小時之義務勞務，方能符合本件緩刑目的。另為促使
      被告於緩刑期間內隨時警惕、約束自身行為，避免再因一
      時衝動而犯罪，並協助被告建立正確法律觀念，及提供必
      要之協助及督促，且依其所犯情節認有加以追蹤觀護之必
      要，當依刑法第93條第1 項第2 款規定宣告在緩刑期內付
      保護管束，俾能由觀護人予以適當督促，並發揮附條件緩
      刑制度之立意及避免短期自由刑執行所肇致之弊端，以觀
      後效。此外，被告偽造之前開本票1 紙雖已歸由被害人甲
      ○○收執，然該紙本票既為偽造之有價證券，應依刑法第
      205 條規定，不問屬於被告與否，均沒收之。
據上論斷，應依刑事訴訟法第299 條第1 項前段，刑法第2 條第
1 項後段、第201 條第1 項、第205 條、第59條、第74條第1 項
第1 款、第2 項第5 款、第93條第1 項第2 款，刑法施行法第1
條之1 ，判決如主文。
中　　華　　民　　國　　96　　年　　4 　　月　　25　　日
                  刑事第四庭  審判長法官 郭玫利
                                    法官 林意芳
                                    法官 陳明呈
以上正本證明與原本無異。
如不服本判決，應於收受送達後10日內向本院提出上訴書狀。
中　　華　　民　　國　　96　　年　　4 　　月　　25　　日
 　　　　　　　　　　　　　       書記官 林明忠
附錄本判決論罪科刑之法條：
中華民國刑法第201條
意圖供行使之用，而偽造、變造公債票、公司股票或其他有價證
券者，處3 年以上10年以下有期徒刑，得併科3 千元以下罰金。
行使偽造、變造之公債票、公司股票或其他有價證券，或意圖供
行使之用，而收集或交付於人者，處1 年以上7 年以下有期徒刑
，得併科3 千元以下罰金。
